【裁判字號】    89,易,1824
【裁判日期】    891220
【裁判案由】    侵占
【裁判全文】
臺灣桃園地方法院刑事判決                        八十九年度易字第一八二四號
    公  訴  人  臺灣桃園地方法院檢察署檢察官
    被      告  乙○○
右列被告因侵占等案件，經檢察官提起公訴（八十九年度偵字第五三０四號），本院
判決如左：
    主  文
乙○○意圖為自己不法之所有，而侵占自己持有他人之物，處有期徒刑肆月。緩刑肆
年。
    事  實
一、乙○○於八十七年六月十一日至設在台北市○○區○○路一段一四四號一樓之甲
    ○○汽車有限公司（下稱甲○○公司，靠行在生旺交通有限公司），向該公司租
    用車牌號碼ＥＶ—０一五號之營業小客車一輛，租期自八十七年六月十一日起至
    八十八年六月十一日止，約定每日租金新台幣（下同）七百元（起訴書誤載為六
    百元），每五日付一次租金，乙○○於交付第一期租金及保證金五千元後，即駕
    車離去，嗣並依約租用該小客車；詎乙○○於八十八年六月十一日租期屆至後，
    復要求延租，經該公司同意延長至同年月十九日止，並要求乙○○屆時必須返還
    該車，詎屆期後，乙○○仍未依約返還該小客車亦未繳付租金，竟意圖為自己不
    法之所有，以變易持有為所有之意思，將因承租而持有甲○○公司之上開營業小
    客車侵占入己，拒不返還，嗣乙○○因駕駛該小客車於八十八年十一月間在台北
    市○○路、林森北路口，肇事發生車禍，乙○○隨即避不見面，嗣經保險公司通
    知甲○○公司，始領回上開營業小客車。
二、案經甲○○公司代表人許家豪訴由台灣士林地方法院檢察署呈請台灣高等法院檢
    察署核轉台灣桃園地方法院檢察署檢察官偵查起訴。
    理  由
一、訊據被告乙○○固坦承於右揭時、地，向甲○○公司租用上開車牌號碼ＥＶ—０
    一五號之營業小客車，嗣並駕駛該車發生車禍等情，惟矢口否認有何侵占犯行，
    辯稱：伊僅是租車做生意，積欠車租而已，並無侵占之意思云云；惟查：被告如
    何向告訴人甲○○公司租車、約定何時還車、何時延租、並於肇事發生車禍後，
    即避不見面，經保險公司通知後始領回該車等情，業據告訴人甲○○公司代表人
    許家豪指訴綦詳；此外，並有營業小客車租賃合約書、車牌號碼ＥＶ—０一五號
    汽車新領牌照登記書、被告簽發用以支付車租之本票各乙紙在卷足按。又按刑法
    上之侵占罪，以變更持有意思為不法所有之意思為其構成要件，最高法院著有四
    十一年台非字五七號判例意旨可資參照，而本件被告於租期屆至後，仍不返還該
    車，亦據不繳納租金，猶繼續使用該車達數月之久，迨發生車禍後，無錢支付修
    理費，始由保險公司通知告訴人甲○○公司領回等情，業據被告供承在卷，是若
    謂被告無易持有為所有之意思，而擅自將該車棄置於修車廠之意，殊難置信，揆
    諸上開判例意旨，被告所為即與上開罪名之構成要件相符，足見被告所辯顯係事
    後卸責之詞，委無足採。事證明確，被告犯行洵堪認定。
二、查被告以變易持有為所有之意思，將因承租而持有甲○○公司之上開營業小客車
    侵占入己；核其所為，係犯刑法第三百三十五條第一項之侵占罪。爰審酌被告行
    為之動機、目的、手段、所生之危害、所得利益、與告訴人甲○○公司達成和解
    及犯後態度等一切情狀，量處如主文所示之刑，以示儆懲。末查被告前未曾受有
    期徒刑以上刑之宣告，有台灣桃園地方法院檢察署刑案資料查註紀錄表、台灣高
    等法院被告全國前按紀錄表在卷足憑，其因一時失慮，偶罹刑典，事後已賠償被
    害人損失，達成民事和解，深具悔意，經此刑之宣告後，應知警惕而無再犯之虞
    ，本院因認暫不執行其刑為當，予以宣告緩刑四年，用啟自新。
據上論斷，應依刑事訴訟法第二百九十九條第一項前段，刑法第三百三十五條第一項
、第七十四第一款，罰金罰鍰提高標準條例第一條前段，判決如主文。
本案經檢察官呂理銘到庭執行職務。
中      華      民      國      八十九    年    十二    月    二十      日
                                 臺灣桃園地方法院刑事第四庭
                                    法  官    邱滋杉
右正本證明與原本無異。
如不服本判決，應於判決送達後十日內向本院提出上訴狀( 應附繕本 )，上訴於
臺灣高等法院。
                                    書記官   許世賢
中        華        民        國   八十九   年   十二   月    二十八    日
附錄法條：
刑法第三百三十五條
意圖為自己或第三人不法之所有，而侵占自己持有他人之物者，處五年以下有期徒刑
、拘役或科或併科一千元以下罰金。
前項之未遂犯罰之。


司法院資訊處製作；財團法人民間司法改革基金會備份。
